臺北高等行政法院判決　　　　　　　　　　　　　　　九十二年度訴字第七二○號
　　　　　　　　　　　　　　　.
　　原　　　告　甲○○
　　訴訟代理人　乙○○
　　被　　　告　銓敘部
　　代　表　人　吳容明部長）.
　　訴訟代理人　丁○○
　　　　　　　　丙○○
右當事人間因俸給事件，原告不服公務人員保障暨培訓委員會中華民國九十一年十二
月三日九一公審決字第○一八三號再復審決定，提起行政訴訟。本院判決如左：
　　主  文
原告之訴駁回。
訴訟費用由原告負擔。
　　事  實
一、事實概要：
    原告現職為臺灣臺南地方法院檢察署薦任第七至第九職等檢察事務官，原應民國
    （下同）八十九年特種考試臺灣省及福建省基層公務人員考試三等考試（下簡稱
    基層特考）土木工程職系土木工程科考試及格，八十九年七月三十日任臺北縣政
    府薦任第六職等至第七職等土木工程職系技士，復於八十九年十二月三十一日因
    試用期間成績特優，經服務機關辦理縮短試用並經被告審定合格實授，核敘薦任
    第六職等本俸二級四○○俸點。其後再應八十九年特種考試司法人員考試三等考
    試（下簡稱司法特考）司法行政職系檢察事務官類科營繕工程組考試筆試錄取，
    於九十年四月二日因分配他機關訓練學習，而離卸上開技士職，九十一年一月二
    日經派代現職，被告以原告所具八十九年基層特考三等考試土木工程職系土木工
    程科考試及格資格，受有轉調機關之限制，故無從以該考試限制轉調期間所敘之
    俸級逕予核敘，遂依公務人員任用法等相關規定，以九十一年三月十八日部特一
    字第○九一二一二二六五一號函審定准予權理（係以薦任第六職等合格實授權理
    薦任第七職等）核敘薦任第六職等本俸一級三八五俸點在案。嗣服務機關依原告
    所請，以上開銓敘審定疑似有誤，以九十一年四月三日南檢玲人字第○九一○○
    一八三六四號公務人員任（遴）用案申請重行審定送核書表，申請重行審定俸級
    為薦任第六職等本俸二級四○○俸點，案經被告以九十一年四月十六日部特一字
    第○九一二一三三○二二號書函（下稱原處分）復以，核敘薦任第六職等本俸一
    級三八五俸點，於法並無不合。原告不服，提起復審，嗣不服復審決定，提起再
    復審，經遭決定駁回，遂提起行政訴訟。
二、兩造聲明：
  (一)原告聲明：
    1.再復審決定、復審決定及原處分均撤銷。
    2.被告應對原告重予銓敘審定為薦任第六職等本俸二級四○○俸點，並溯自九十
      一年一月二日生效。
    3.訴訟費用由被告負擔。
　(二)被告聲明：如主文所示。
三、兩造之爭點：
　(一)原告主張之理由：
    1.按「本法施行後，經銓敘合格人員，於離職後再任時，其俸級比照本法第八條
      辦理」「本法第十一條所稱再任，指公務人員卸職後，依法再行擔任政府機關
      之職務者而言。」為八十六年五月二十一日修正公布之公務人員俸給法第十一
      條第一項第二款前段、八十八年十一月二十五日修正發布之公務人員俸給法施
      行細則第三條第五項所明定。原告原應八十九年基層特考及格，於八十九年七
      月三十日任臺北縣政府薦任第六職等至第七職等土木工程職系技士，核敘薦任
      第六職等本俸二級四○○俸點在案，嗣因應八十九年司法特考檢察事務官營繕
      工程組考試筆試錄取，九十一年一月二日經派代臺南地方法院檢察署司法行政
      職系檢察事務官之職務，為「再任」，而非「初任」，惟被告逕以適用八十六
      年五月二十一日修正公布之公務人員俸給法第六條「初任」之相關規定，否准
      以原告前銓敘審定之俸級起級，而予原告實質降敘效果之處分，殊值可議。茲
      舉有關陳耀堂、曾耀賢、邊國鈞為例，原告不得敘原俸級，有違平等原則。
    2.依九十年十二月二十六日修正公布之公務人員考試法第三條、九十一年三月二
      十九日修正發布之公務人員考試法施行細則第六條，放寬特考特用限制後之法
      規，已無修正前公務人員考試法第三條第二項「僅取得申請舉辦特種考試機關
      及其所屬機關有關職務任用資格」之限制，，僅係限制六年內不得依原考試資
      格轉調他機關，即可認原告已因基層特考而取得公務人員第六職等之任用資格
      。況原告並非以八十九年基層特考之資格直接轉調他機關，乃是經司法特考及
      格分發他機關「再任」，其俸級亦應予保障。
    3.原告係以應司法特考及格而取得新的任用資格，則與一般公務人員之申請調任
      （商調）至他機關任職有別。原告既非以原受有一定年限轉調限制之資格「轉
      任」至臺灣臺南地方法院檢察署任職，而被告卻認原告係於限制轉調期間「轉
      任」而不予承認原經被告銓敘有案之俸級，並不援用前開之有關「再任」之規
      定，即有違誤。
　(二)被告主張之理由：
    1.依八十五年一月十七日修正公布之公務人員考試法第三條第二項、八十五年十
      一月十四日修正公布之公務人員任用法第十三條規定第五項、第十八條第三項
      規定，特種考試及格者之任用資格應受調任機關之限制，惟其服務年資如符合
      職等相當、性質相近且服務成績優良者，依八十八年十一月二十五日修正發布
      之公務人員俸給法施行細則第十五條第一項第一款規定（現為公務人員俸給法
      第十七條）規定，得按年核計加級。
    2.原告原應八十九年基層特考土木工程職系土木工程科考試及格，係受有轉調機
      關之限制。嗣原告再應八十九年司法特考行政職系檢察事務官類科營繕工程組
      考試筆試錄取，九十一年一月二日經派代現職臺灣臺南地方法院檢察署薦任第
      七職等至第九職等司法行政職系檢察事務官職務，因原告原所應八十九年基層
      特考，係受有轉調機關之限制，故無從以其原受基層特考限制轉調期間所敘之
      俸級逕予核敘薦任第六職等本俸二級四○○俸點，核敘薦任第六職等本俸一級
      三八五俸點。又原告自八十九年七月三十日至九十年四月二日所任臺北縣政府
      土木工程職系技士職務年資，未滿一年，核與八十八年十一月二十五日修正發
      布之公務人員俸給法施行細則第十五條（現為公務人員俸給法第十七條）之規
      定不合，無法核計加級。被告係基於依法行政原則，辦理原告之銓敘審定，並
      未就原告所具資格予以差別待遇。至於初任人員任職六個月，即得縮短試用晉
      敘俸級一級，較現職人員更為優遇之情形，被告業已修正公務人員俸給法第十
      三條第一項規定（現行條文為第八條）：「試用人員俸級之起敘，依前二條規
      定辦理，改為實授者，仍敘原俸級。」，並自九十一年八月三十日施行。因陳
      耀堂未具薦任官等職務一年以上相當經驗之資歷，經被告依法銓敘審定先予試
      用，試用期滿晉敘俸級一級，與原告已具擬任職務職責相當經驗之資歷，經被
      告依法銓敘審定為合格實授，並不相同。另曾耀賢係全國性公務人員高等考試
      二級考試及格資格，並無公務人員考試法及公務人員任用法有關轉調機關之限
      制，與原告僅取得申請舉辦特種考試機關及其所屬機關有關職務任用資格之情
      形亦不相同。
    3.依九十年十二月二十六日修正公布之公務人員考試法第三條第二項、九十一年
      三月二十九日修正發布之公務人員考試法施行細則第六條規定，應特種考試及
      格者，若未在限制轉調機關實際任職滿六年，則無從以該項考試及格資格取得
      限制轉調以外其他機關之任用資格，並依原特考資格銓敘審定有案之俸級核敘
      。亦即，原告無法以其應特考及格之資格，取得臺灣臺南地方法院檢察署薦任
      第七職等至第九職等司法行政職系檢察事務官職務之任用資格，再適用公務人
      員有關調任之規定，以其原特考限制任用期間所敘之俸給，依公務人員俸給法
      第八條、第十一條之規定逕予核敘。
　　理  由
一、本件因復審係由被告自為復審決定，而未依修正前公務人員保障法第二十二條規
    定，準用訴願法第四條第七款規定由考試院為復審決定，滋生疑義，嗣因公務人
    員保障法已於九十二年五月二十八日修正公布，並於同年月三十日起發生效力，
    依修正之該法第四條規定，公務人員不服服務機關或人事主管機關之行政處分提
    起復審，由公務人員保障暨培訓委員會審議決定，已無再復審程序，是本件縱認
    由原處分機關作成復審決定存有瑕疵，惟撤銷發回之結果，仍應由公務人員保障
    暨培訓委員會重為復審決定，與本件業經公務人員保障暨培訓委員會作成再復審
    決定，並無不同，核無再由該會另為復審決定之必要，爰由本院就實體上審判，
    合先敘明。
二、原告主張：依九十年十二月二十六日修正公布之公務人員考試法第三條、九十一
    年三月二十九日修正發布之公務人員考試法施行細則第六條規定，放寬特考特用
    限制後之法規，已無修正前公務人員考試法第三條第二項「僅取得申請舉辦特種
    考試機關及其所屬機關有關職務任用資格」之限制，況其並非以該基層特考之資
    格直接轉調，乃是經司法特考及格分發他機關再任，其俸級亦應予保障，為此依
    據行政訴訟法第五條第二項及八十五年十月十六日修正公布之公務人員保障法第
    十六條、八十六年五月二十一日修正公布之公務人員俸給法第十一條第一項第二
    款前段規定，求為判決撤銷再復審決定、復審決定及原處分，被告應對原告重予
    銓敘審定為薦任第六職等本俸二級四○○俸點，並溯自九十一年一月二日生效云
    云。被告則以：原告所應八十九年司法特考司法行政職系檢察事務官類科營繕工
    程組考試及格之資格，依法院組織法第六十六條之四、公務人員任用法及公務人
    員俸給法等相關規定，審定准予權理（係以薦任第六職等合格實授權理薦任第七
    職等）核敘薦任第六職等本俸一級三八五俸點，於法並無不合等語，資為抗辯。
三、按八十五年一月十七日修正公布之公務人員考試法第三條第二項規定：「為因應
    特殊性質機關之需要及照顧殘障者之就業權益，得比照前項考試之等級舉行一、
    二、三、四、五等之特種考試，錄取人員僅取得申請舉辦特種考試機關及其所屬
    機關有關職務任用資格，不得轉調其他機關。」，八十五年十一月十四日修正公
    布之公務人員任用法第九條第一項規定：「公務人員之任用資格，依左列規定：
    一、依法考試及格。二、依法銓敘合格。．．．」，第十三條規定：「（第一項
    ）考試及格人員之任用，依左列規定：．．．三、高等考試之三級考試或特種考
    試之三等考試及格者，取得薦任第六職等任用資格。．．．。（第五項）第一項
    各等級特種考試及格人員，僅取得申請舉辦特種考試機關及其所屬機關有關職務
    任用資格。．．．。」，第十八條第三項規定：「各等級特種考試及格人員之調
    任，以申請舉辦該特種考試之機關及其所屬機關有關職務為限．．．。」，法院
    組織法第六十六條之四第一項第一款規定：「檢察事務官，應就具有下列資格之
    一者任用之︰一、經公務人員高等考試或司法人員特種考試相當等級之檢察事務
    官考試及格者。」，八十六年五月二十一日修正公布之公務人員俸給法第六條第
    三款規定：「初任各官等職務人員，其等級起敘規定如左：．．．三、高等考試
    之三級考試或特種考試之三等考試及格，．．．敘薦任第六職等本俸一級；．．
    ．。」。八十八年十一月二十五日修正發布之公務人員俸給法施行細則第十五條
    第一項第一款規定（現為公務人員俸給法第十七條）：「依公務人員任用法任用
    之人員，曾任左列年資，如與現所銓敘審定之職等相當、性質相近且服務成績優
    良者，得按年核計加級至其所銓敘審定職等之本俸最高級；如尚有積餘年資，且
    其年終（度）考績（成、核）合於或比照合於公務人員考績法第七條之規定，得
    按年核計加級至其所銓敘審定職等之年功俸最高級為止：一、經銓敘部銓敘審定
    有案之年資。」。又被告八十七年十二月二十一日八七台甄四字第一六九九七六
    八號函釋規定：「有關應特種考試及格人員於限制調任期間內之服務年資，如符
    合公務人員俸給法施行細則第十五條規定，同意得按年核計加級，採計提敘俸級
    ．．．。」係被告依據上述法律及施行細則而為技術性、細節性之函釋，非增加
    法律所無之限制，被告據以行政，並不違法。據上，應上開特種考試及格者，其
    任用資格即應受調任機關之限制；惟其服務年資如符合職等相當、性質相近且服
    務成績優良者，得按年核計加級。
四、本件原告現職為臺灣臺南地方法院檢察署薦任第七職等至第九職等檢察事務官，
    原應八十九年基層特考土木工程職系土木工程科考試及格，八十九年七月三十日
    任臺北縣政府薦任第六職等至第七職等土木工程職系技士，復於八十九年十二月
    三十一日因試用期間成績特優，經服務機關辦理縮短試用並經被告審定合格實授
    ，核敘薦任第六職等本俸二級四○○俸點。其後再應八十九年司法特考司法行政
    職系檢察事務官類科營繕工程組考試筆試錄取，於九十年四月二日因分配他機關
    訓練學習，而離卸上開技士職，九十一年一月二日經派代現職等情，有公務人員
    動態登記書、臺北縣政府令、被告八十九年十二月八日八九銓五字第一九七三五
    八六號銓敘審定函及九十年一月二十日九十銓五字第一九八五九九八號銓敘審定
    函、公務人員試用期滿成績送審書、臺北縣政府試用人員試用成績特優具體事蹟
    表、法務部令、臺灣臺南地方法院檢察署證明書附卷可稽，並為兩造所不爭，堪
    信屬實。
五、依上開被告八十九年十二月八日八九銓五字第一九七三五八六號銓敘審定函及九
    十年一月二十日九十銓五字第一九八五九九八號銓敘審定函備註欄均敘明：「八
    十九年基層特考及格人員需服務滿二年始得轉調原分發占缺以外機關，需經再服
    務滿三年至九十四年七月二十九日始得轉調原錄取分發區以外機關，並不得轉調
    臺灣省各縣市政府及福建省金門縣、連江縣政府暨其所屬機關以外機關任職」，
    原告原所應八十九年基層特考，係受有轉調機關之限制，原告對此並不爭執。原
    告於臺北縣政府服務年資，是否符合八十八年十一月二十五日修正發布之公務人
    員俸給法施行細則第十五條之規定，而得按年核計加級？查原告自八十九年七月
    三十日至九十年四月二日所任臺北縣政府土木工程職系技士職務年資，未滿一年
    ，有臺北縣政府令附卷可按，非所謂經銓敘審定有案之年資，亦無從依八十八年
    十一月二十五日修正發布之公務人員俸給法施行細則第十五條第一項第一款規定
    「經銓敘部銓敘審定有案之年資」核計加級。
六、關於原告主張：依九十年十二月二十六日修正公布之公務人員考試法第三條、九
    十一年三月二十九日修正發布之公務人員考試法施行細則第六條，放寬特考特用
    限制後之法規，其已無修正前公務人員考試法第三條第二項「僅取得申請舉辦特
    種考試機關及其所屬機關有關職務任用資格」之限制，況其並非以該基層特考之
    資格直接轉調，乃是經司法特考及格分發他機關再任，其俸級亦應予保障云云。
    本件原告原所應八十九年基層特考，係受有轉調機關之限制，已如前述。按九十
    年十二月二十日修正公布之公務人員考試法第三條第二項規定：「為因應特殊性
    質機關之需要及照顧身心障礙者、原住民族之就業權益，得比照前項考試之等級
    舉行一、二、三、四、五等之特種考試，除本法另有規定者外，及格人員於六年
    內不得轉調申請舉辦特種考試機關及其所屬機關以外之機關任職。」，九十一年
    三月二十九日修正發布之公務人員考試法施行細則第六條規定：「本法修正施行
    前，經各種公務人員特種考試及格，受特考特用永久限制轉調人員，除本法第四
    條及第二十三條之規定者外，於考試錄取訓練期滿成績及格取得考試及格資格之
    日起實際任職滿六年後，得轉調申請舉辦特種考試機關及其所屬機關以外之機關
    任職。」，另按八十六年五月二十一日修正公布之公務人員俸給法第八條規定：
    「（第一項）依法銓敘合格人員，調任同職等職務時，仍依原俸級銓敘審定。在
    同官等內調任高職等職務時，具有所任職等職務任用資格者，自所任職等最低俸
    級起敘。如未達所任職等之最低俸級者，敘最低俸級。如原敘俸級之俸點高於所
    任職等最低俸級之俸點時，換敘同數額俸點之俸級。．．．。（第三項）權理人
    員，仍依其所具資格銓敘審定俸級。」、第十一條規定：「再任人員等級之銓敘
    審定，依左列規定：．．．二、本法施行後，經銓敘合格人員，於離職後再任時
    ，其俸級比照本法第八條辦理。．．．」，再按八十五年十月十六日修正公布之
    公務人員保障法第十六條規定：「公務人員經銓敘審定之俸級應予保障，非依法
    律不得降級或減俸。」，準此，如該特種考試之考試及格資格本身係附有限制條
    件者，其經審定之俸級即亦應受有限制，否則該限制轉調之條件將形同虛設，亦
    即若未在限制轉調機關實際任職滿六年，則無從以該項考試及格資格取得限制轉
    調以外其他機關之任用資格，並依原特考資格銓敘審定有案之俸級核敘。本件原
    告應八十九年基層特考及格，復於九十一年一月二日因另應司法特考及格，派任
    臺南地檢署檢察事務官職務時，因原所應基層特考尚屬限制轉調期間內，原告即
    無法以該基層特考銓敘合格資格再任現職並敘原俸級，再適用公務人員有關調任
    之規定，以其原特考限制任用期間所敘之俸給，依公務人員俸給法第八條、第十
    一條之規定逕予核敘。是原告之此部分主張，不足採取。
七、關於原告以陳耀堂、曾耀賢、邊國鈞為例，主張其不得敘原俸級，與平等原則有
    違云云，並提出被告銓敘審定函、公務人員保障暨培訓委員會復審決定書。按八
    十五年十一月十四日修正公布之公務人員任用法第二十條規定：「初任各官等人
    員，未具與擬任職務職責相當之經驗一年以上者，得先予試用一年，試用期滿成
    績及格，予以實授。．．．。試用成績特優者，得縮短試用期間，惟不得少於六
    個月。」，又按八十六年五月二十一日修正公布之公務人員俸給法第十三條第一
    項前段規定：「公務人員本俸及年功俸之晉敘，依公務人員考績法之規定，但試
    用人員改為實授者，得依原俸級晉敘一級。」，復按八十八年十一月二十五日修
    正發布之公務人員俸給法施行細則第八條前段規定：「公務人員試用期滿，經考
    核成績合格予以實授者，按原敘俸級晉敘本俸一級。」，準此，試用制度之立法
    意旨，係對於未具行政經驗之初任各官等人員，為免因缺乏與擬任職務職責相當
    之經驗而影響工作效率，爰藉由試用制度之實施，觀察其是否確能勝任工作，並
    適時予以指導，期滿考核其工作成績，俾使其藉由學習及歷練之機會，獲得應有
    之工作知能，並減少不適任人員之產生，達到汰劣之目的。至於初任人員任職六
    個月，即得縮短試用晉敘俸級一級，較現職人員更為優遇之情形，被告業已修正
    公務人員俸給法第十三條第一項規定（現行條文為第八條）：「試用人員俸級之
    起敘，依前二條規定辦理，改為實授者，仍敘原俸級。」，並自九十一年八月三
    十日施行。本件原告前於八十九年十二月三十一日任臺北縣政府薦任第六職等至
    第七職等土木工程職系技士職務時，因試用期間成績特優，經服務機關辦理縮短
    試用，且經被告銓敘審定合格實授，已具擬任職務職責相當經驗之資歷。是以，
    其再於九十一年一月二日任臺灣臺南地方法院檢察署檢察事務官時，被告銓敘審
    定以薦任第六職等合格實授資格權理薦任第七職等，係基於依法行政原則，辦理
    原告之銓敘審定，並未就原告所具資格予以差別待遇。原告所舉陳耀堂之例，被
    告以陳耀堂未具薦任官等職務一年以上相當經驗之資歷，經被告依法銓敘審定先
    予試用，與原告已具擬任職務職責相當經驗之資歷，經被告依法銓敘審定為合格
    實授，並不相同；所舉曾耀賢之例，被告以曾耀賢係全國性公務人員高等考試二
    級考試及格資格，並無公務人員考試法及公務人員任用法有關轉調機關之限制，
    與原告僅取得申請舉辦特種考試機關及其所屬機關有關職務任用資格之情形亦不
    相同；所舉邊國鈞之例，被告以邊國鈞曾任臺北縣政府薦任第六職等至第七職等
    土木工程職系技士年資滿一年經被告銓敘審定有案，與被告前未有服務年資滿一
    年而經被告銓敘審定並不相同。是原告此部分之主張有所誤解，亦不足採。
八、綜上所述，原處分以原告所應八十九年司法特考司法行政職系檢察事務官類科營
    繕工程組考試及格之資格，審定准予權理核敘薦任第六職等本俸一級三八五俸點
    ，並無違誤，復審及再復審決定遞予維持，俱無不合。原告猶執前詞訴請撤銷，
    請求命被告應對原告重予銓敘審定為薦任第六職等本俸二級四○○俸點，並溯自
    九十一年一月二日生效，為無理由，應予駁回。
九、本件事證已明，原告聲請函詢臺北縣政府關於原告任職期間辦理公保及退撫情形
    ，核無必要，附此敘明。
據上論結，本件原告之訴為無理由，爰依行政訴訟法第九十八條第三項前段，判決如
主文。
中　　　華　　　民　　　國　　九十三　　年　　　四　　　月　　 十三 　　日
                 臺 北 高 等 行 政 法 院   第 四 庭
                                    審 判 長 法  官　王立杰
                                             法  官　王碧芳
                                             法  官　胡方新
右為正本係照原本作成。
如不服本判決，應於送達後二十日內，向本院提出上訴狀並表明上訴理由，如於本判
決宣示後送達前提起上訴者，應於判決送達後二十日內補提上訴理由書（須按他造人
數附繕本）。
中　　　華　　　民　　　國　　九十三　　年　　　四　　　月　　 十三 　　日
                                             書記官  陳幸潔
